【裁判字號】    92,訴,417
【裁判日期】    920910
【裁判案由】    公共危險
【裁判全文】
臺灣屏東地方法院刑事判決                          九十二年度訴字第四一七號
    公  訴  人  臺灣屏東地方法院檢察署檢察官
    被      告  乙○○
    指定辯護人  本院公設辯護人丁○○
右列被告等因公共危險案件，經檢察官提起公訴（九十一年度偵字第四九六五號），
本院判決如左：
     主  文
乙○○共同以加害財產之事，恐嚇他人致生危害於安全，處有期徒刑陸月，如易科罰
金，以參佰元折算壹日。扣案之汽油桶壹桶、塑膠瓶壹瓶、打火機壹只及布塊壹塊均
沒收。
     事  實
一、乙○○係民國七十二年八月二十四日，於後述恐嚇行為時，年僅十九歲，血氣方
    剛，其於九十一年八月三日凌晨一時許，與友人己○○（另經判決無罪）在高雄
    市某夜市內，共同飲酒取樂，席間，己○○提及向雙方共同友人即綽號「庚○」
    之人索債時，「庚○」不惟拒絕返還，甚且惡言相向一事，乙○○聞言，頓時對
    「庚○」心生惡感，急欲予以教訓報復，乃生恐嚇危害安全之意，先向不知情之
    己○○借用其所有之車號Ｎ八—七００六號自小客車，駛至同市內某加油站，以
    新台幣約三百元之價格購得以二十公升塑膠桶盛裝之汽油約半桶後，再至友人甲○○（另經判處有期徒刑六月）位於高雄市○○區○○路九七七號四樓住處，邀
    約甲○○同行至設於屏東縣新園鄉○○村○○路一二０號、由「庚○」之姊戊○○所經營之「天才書局（晚間無人居住使用）」前放火恐嚇戊○○或「庚○」，
    甲○○聞言，礙於朋友情面，即予同意，而與乙○○達成恐嚇危害安全之犯意聯
    絡，乙○○隨即駕車搭載甲○○往該書局出發，途中，在高雄市境內某處，改換
    由甲○○駕駛車輛，乙○○則坐於副駕駛座，並將前述桶裝汽油置於腳旁，惟該
    桶汽油並未完全密封，致少許油氣外洩，沾染車內部分表裝及乙○○身上，詎乙○○、甲○○均未及注意於此，於抵達後，由甲○○將車停於該書局鐵捲門前方
    近道路中心線處，把風接應，乙○○則提汽油下車至該書局鐵捲門前，將汽油撥
    灑於該門前斜坡（部分汽油沿地勢往下漫流至路面上）、路面上後，以打火機燃
    燒布塊，藉此引火點燃汽油，因瞬間火勢猛烈，誘燃乙○○身上所沾染之油氣，
    至乙○○頭部、四肢著火，命在旦夕，甲○○在車上見狀，不及注意車輛手煞車
    尚未拉緊，隨即下車以衣物猛拍乙○○，試圖撲滅乙○○身上之火勢，乙○○受
    火紋身，痛苦不堪、肌肉痙攣，身體無意識的四處晃動，致其身上之火勢又引燃
    前述車內之油氣，使該車亦陷於火海中，嗣因該車手煞車未予拉緊，致該車又帶
    著火勢往前滑行，待撞及該書局對向北側約四十公尺（即同路段一八七號）、由
    丙○○所經營之「盈發車業行（兼丙○○之住宅）」門前鐵柱後，方行停止，火
    勢復而波及燒燬該車行之廣告招牌一面及機車一輛，嗣因屏東縣消防局新園分隊
    據報及時趕至，方將火勢撲滅，並扣獲乙○○所有供犯罪所用之汽油桶一桶、打
    火機一只、布塊一塊及預備供犯罪所用之塑膠瓶一瓶。戊○○嗣經警通知，趕至
    現場查覺甲○○、乙○○藉縱火威脅其財產安全之恐嚇行為，因而心生畏懼，致
    生危害於安全（「庚○」至今仍不知此事）。乙○○幸於消防人員趕至前，經甲○○及時搭救，攔車送醫而倖免於難，僅受有面部、頸部及雙側上肢、下肢二度
    至三度灼傷合併吸入性灼傷（約百分之二十體表面積）等傷害。乙○○嗣於九十
    一年八月二十七日下午二時十分許許，為警在高雄海軍總醫院內查獲。
二、案經屏東縣警察局東港分局報請臺灣屏東地方法院檢察署檢察官偵查起訴。
     理  由
一、右揭事實，訊據被告乙○○於本院審理時坦承不諱，核與共同被告甲○○於警偵
    訊及本院審理時之供述，及證人戊○○於本院審理時證述前揭書局遭人縱火恐嚇
    、證人丙○○於本院審理時證述其車行財物遭燒燬等經過情節相符，且本件火災
    事故起因，經屏東縣消防局鑑定結果，認為本案疑是嫌疑人於第一現場（天才書
    局前）撥灑汽油後，以打火機點燃時，不慎引燃其身上沾染的油氣，在其身體著
    火時又跑至車旁而引燃該自小客車，造成火災的可能性最大，亦有該局火災調查
    報告書一份附卷可稽，此外，並有前開查獲物品扣案可憑，堪認被告上開不利於
    己之自白確與事實相符，應可採信，事證明確，被告犯行洵堪認定。
二、按刑法放火罪之成立，以行為人具有故意燒燬特定物之主觀犯意為要件，若非故
    意燒燬或無焚燬建築物之意思，均不能論以本罪。查本件被告與共同被告甲○○
    撥灑汽油之地點，係在「天才書局」鐵捲門前之斜坡、路面上，亦僅該等處所有
    燃燒、燻黑之跡象（嗣前揭車輛延燒，並進而波及丙○○車行係屬另一事，詳後
    說明），衡情，被告乙○○、甲○○苟有燒燬建築物之意思，應可趁斯時深夜旁
    人不易發現之際，直接將汽油撥灑於鐵捲門或四周屋樑上以迅速達其目的，要無
    僅將汽油撥灑於屋前斜坡（因地勢之故，汽油甚且會回流路面）、路面等不易引
    燃、延燒之處之理，可見被告乙○○、甲○○主觀上確無燒燬建築物之意，再者
    ，依前開火災調查報告書中所附現場照片二十張所示，本件汽油撥灑地點四周並
    無其他易於引燃延燒之物品，被告甲○○、乙○○縱在此縱火，依通常事理，在
    客觀上亦難認有延燒及於建築物危險之可能，且被告甲○○、乙○○復稱：係要
    恐嚇而已等語，是被告所為即難認已該當刑法第一百七十三條第三項放火未遂之
    罪名。
三、核被告在前述地點縱火，未延燒至現供人使用之住宅或建築物，而藉以加害財產
    之事恐嚇他人，致生危害於安全，所為係犯刑法第三百零五條之恐嚇危害安全罪
    。公訴人認被告以汽油撥灑在上開地點並予點燃之行為，有放火之故意，應論以
    刑法第一百七十三條第三項、第一項放火未遂罪，惟本院所認定之上開事實與起
    訴事實，兩者之基本社會事實均屬同一，自不因檢察官將恐嚇犯意誤認為放火燒
    燬現供人使用之住宅或建築物之犯意而失其事實之同一性，揆之上開說明，起訴
    法條應予變更。被告乙○○、甲○○間有犯意之聯絡，行為之分擔，均為共同正
    犯。爰審酌被告年少輕狂，強為友人出頭，即犯本案犯行，動機可議、行為失慮
    ，且在深夜公然縱火，對於戊○○之心理及社會治安之危害甚鉅，又至今未予戊○○、丙○○為任何形式之賠償；惟念其犯罪後坦承犯行，態度尚佳，並因火焚
    而受有相當傷勢，已如前述，證人戊○○於本院調查時復表示願予原諒等一切情
    狀，量處如主文所示之刑，並諭知易科罰金之折算標準。扣案之汽油桶一桶、打
    火機一只、布塊一塊及塑膠瓶一瓶，均係被告所有，並分為被告甲○○、乙○○
    犯罪、預備供犯罪所用之物，均應依刑法第三十八條第一項第二款宣告沒收。
四、公訴意旨雖主張：被告乙○○對於被告乙○○著火後，進而引燃上開車輛，該車
    輛又夾帶火勢往前滑行撞及丙○○車行門前鐵柱，火勢復而波及燒燬該車行之廣
    告招牌一面及機車一輛，因而使該車行受有延燒波及之危險等事實，具有間接之
    故意，是其對此亦應負刑法第一百七十三條第三項、第一項放火未遂罪嫌等語。
    惟查，刑法所規範評價之「行為」係指「人在意識狀態下的特定意志所能支配的
    身體舉止」。因此，行為人在客觀上可見的行動或舉止，縱然發生刑法所欲評價
    之結果，如該行動或舉止並非出於行為人在意識狀態下的特定意志所能支配者，
    即非刑法上所謂之行為，而能以刑法予以評價，例如：無意識參與作用的反射
    動作、睡眠中或無意識中的行動或靜止、因病發作的抽慉，或因觸電或神經注射
    而生的痙攣、手腳被捆綁而欠卻行動可能性的靜止等。查本件自被告乙○○、甲○○潑灑汽油時起，至證人丙○○車行之招牌、機車因燒燬而致該車行受有延燒
    危險事實之發生時止，其間之歷程為【乙○○、甲○○撥灑汽油在該書局門前→
    乙○○以打火機燃燒布塊→乙○○以該著火布塊引燃地面汽油→瞬間火勢誘燃乙○○身上油氣致乙○○頭部、四肢著火→甲○○未拉緊手煞車即下車搶救著火之
    乙○○→乙○○身體晃動至前述車輛旁→引燃該車輛上之油氣致該車亦起火→該
    車夾帶火勢往前滑行四十公尺，撞及丙○○車行鐵柱→引燃該車行之招牌、機車
    →因而致生延燒該車行之危險】，已如前述，故丙○○車行遭有延燒危險之情狀
    ，乃在於「該車行招牌、機車已在燃燒之事實」，又該招牌、機車所以燃燒之起
    因係「受已著火之自小客車輛之波及」，而該自小客車輛之所以著火，其因則為
    「著火之乙○○身體四處晃動」所致。是以，「著火之乙○○四處晃動」始為丙○○車行受有延燒危險之先行行為（被告乙○○縱火時，應否預防自己被火燒著
    ，係屬另一個〈先行為？〉的問題），惟乙○○之所以四處晃動，乃係其已被火
    紋身之故，其身體之擺動、搖晃，純因火燒引致肌肉痙攣、痛楚下所為之自然反
    射動作，並非被告乙○○所得以意志加以支配者，因此「乙○○身體晃動」之舉
    止，即非刑法上之行為，自不得依刑法予以評價，故公訴人認被告乙○○此部分
    所為亦應以刑法論科等語，應屬誤會（公訴人認被告甲○○對此同為共犯部分，
    另參本院九十二年八月二十七日判決）。據上，公訴人前揭主張應屬誤會，因公
    訴人認此部分與被告前揭科刑部分為實質上一罪關係，爰不另為被告無罪之諭知
    。
據上論斷，應依刑事訴訟法第二百九十九條第一項前段、第三百條，刑法第二十八條
、第三百零五條、第四十一條第一項前段、第三十八條第一項第二款，罰金罰鍰提高
標準條例第一條前段、第二條，判決如主文。
本案經檢察官黃莉琄到庭執行職務。
中      華      民      國      九十二      年     九     月     十     日
                 臺灣屏東地方法院刑事第一庭
                                          審判長法  官  潘正屏
                                                法  官  許心
                                                法  官  林世民
右正本證明與原本無異。
如不服本判決應於收受本判決送達後十日內向本院提出上訴書狀，其未敘述上訴理由
者，並得於提起上訴後十日內向本院補提理由書狀（均須按他造當事人之人數附繕本
 ）「切勿逕送上級法院」
                                                書記官  薛慧茹
中      華      民      國      九十二      年     九     月     十     日
附錄論罪科刑法條：
中華民國刑法第三百零五條
以加害生命、身體、自由、名譽、財產之事，恐嚇他人致生危害於安全者，處二年以
下有期徒刑、拘役或三百元以下罰金。


司法院資訊處製作；財團法人民間司法改革基金會備份。
